【裁判字號】    92,易,269
【裁判日期】    920506
【裁判案由】    竊盜
【裁判全文】
臺灣屏東地方法院刑事判決                          九十二年度易字第二六九號
    公  訴  人  臺灣屏東地方法院檢察署檢察官
    被      告  乙○○
右列被告因竊盜案件，經檢察官提起公訴（九十一年度偵字第六五一四號），本院判
決如左：
     主  文
乙○○無罪。
     理  由
一、公訴意旨略以：被告乙○○與告訴人丙○○間原有買賣雞蛋之長期交易，明知告
    訴人因其尚積欠買賣雞蛋款項達新台幣（下同）十餘萬元未還，已於民國九十一
    年八月九日言明終止雙方之交易合約，竟意圖為自己不法之所有，於九十一年八
    月二十日九時許，駕駛車牌號碼ＶＯ－４３２號大貨車至屏東縣萬丹鄉○○村○
    ○路三百號旁雞舍竊取雞蛋二十三箱（價值五千九百八十元）得手，且未簽立任
    何帳單即離去，因認被告涉有刑法第三百二十一條第一項竊盜罪嫌等語。
二、按犯罪事實應依證據認定之，無證據不得推定其犯罪事實；又不能證明被告犯罪
    者，應諭知無罪之判決；刑事訴訟法第一百五十四條及第三百零一條分別定有明
    文。又按刑事訴訟法上所謂認定犯罪事實之證據，係指足以認定被告確有犯罪行
    為之積極證據而言，如未能發現相當證據或證據不足以證明，自不能以推測或擬
    制之方法，以為裁判基礎，最高法院二十九年度上字第三一五號及四十年度台
    上字第八十六號分別著有判例可資參照。而認定不利於被告之事實，須依積極證
    據，苟積極證據不足為不利被告之認定時，即應為有利於被告之認定，更不必有
    何有利之證據；又認定犯罪事實所憑之證據，雖不以直接證據為限，間接證據亦
    包括在內，然而無論直接證據或間接證據，其為訴訟上之證明，須於通常一般之
    人均不致有所懷疑，而得確信其為真實之程度者，始得據為有罪之認定，倘其證
    明尚未達到此一程度，而有合理之懷疑存在而無從使事實審法院得有罪之確信時
    ，即應由法院為諭知被告無罪之判決，最高法院亦分別著有三十年度上字第八一
    六號及七十六年度台上字第四九八六號判例足參。再告訴人之告訴，係以使被告
    受刑事追訴為目的，是其陳述是否與事實相符，仍應調查其他證據以資審認（最
    高法院五十二年台上字第一三００號判例參照），苟無其他證據足以證明告訴人
    之指訴係為真實，自難僅憑告訴人指訴而為被告有罪之判決。再按刑法第三百二
    十一條第二項之竊盜罪，行為人主觀上須意圖為自己或第三人不法之所有，是倘
    無積極證據證明行為人主觀上確具有前揭不法意圖，即不得遽以前開罪名相繩。
三、公訴人認被告涉犯第三百二十一條第一項竊盜罪嫌，係以被告坦承於九十一年八
    月二十日九時許駕駛車牌號碼ＶＯ－４３２號大貨車至屏東縣萬丹鄉○○村○○
    路三百號旁雞舍載運雞蛋二十三箱離去，未給付價款，且未簽立任何單據，又據
    告訴人指訴已向被告言明不再與被告交易情事綦詳，另證人即被告配偶甲○○亦
    證稱告訴人確曾提及如未繳清先前欠款，即不允許被告繼續載運雞蛋情事相符，
    並有帳單等件附卷可稽等為論據。
四、惟訊據被告固坦承於九十一年八月二十日九時許駕駛車牌號碼ＶＯ－４３２號大
    貨車至屏東縣萬丹鄉○○村○○路三百號旁雞舍載運雞蛋二十三箱離去，當時告
    訴人不在場，其未給付價款，且未簽立任何單據，且積欠告訴人貨款等情，惟否
    認有前開竊盜犯行，辯稱：九十一年八月十八日或十九日告訴人至其家中催討欠
    款，曾說還有二十多箱蛋放久會壞掉，故二十日始去載雞蛋，且之前買賣雞蛋亦
    有二、三日記帳一次之情形，所以該日未記帳等語。
五、經查：
（一）被告於九十一年八月二十日九時許駕駛車牌號碼ＶＯ－４３２號大貨車至屏東
      縣萬丹鄉○○村○○路三百號旁雞舍載運雞蛋二十三箱（價值約五千九百八十
      元）離去，當時告訴人不在場，其未給付價款，且未簽立任何單據等情，為被
      告自承不諱，且經告訴人指訴綦詳，堪認屬實。
（二）被告陳稱：「（指向告訴人買雞蛋轉賣）我載了十五年了，‧‧，去載的時候
      ，如果有人在場，就給錢，沒人在場，就先登記簿子，我之前有去載蛋沒有登
      記的情形。」「‧‧之前有時後就二、三天登記一次，‧‧」（見本院卷第三
      四、三五頁），核與告訴人指述：「他去載時如果有人在場，就拿現金，沒有
      人在場就要登記，大部分都有登記，但也有事後才補登記的，但次數很少，‧
      ‧去年我不讓被告載之前，都只有他一個人在載，他跟我買蛋去賣，我之前蛋
      都讓被告載去賣十多年了。」等語（見本院卷第三四頁）一致，則被告前開所
      陳，堪信實在，足見被告向告訴人買雞蛋轉賣十餘年間，亦曾有載走雞蛋當時
      未交付價金，亦未登記帳冊，而事後補登載之情事存在。
（三）再證人即被告配偶甲○○證稱：告訴人曾表示若無現金交易，不再賣給被告，
      若有現金再交易，又於八月十八或十九日至其家中催討欠款，當天其曾交付告
      訴人五千元，告訴人又表示還有二十多箱的蛋放久會壞掉，其答稱被告過二天
      去處理，故被告始於同月二十日去載運，事後告訴人並未即時要求補登記帳冊
      等語（見偵查卷第十四頁、本院卷第三五至三六頁）；核諸告訴人陳稱：其於
      九十一年八月九日已向被告表示終止交易，不再賣與被告，且已與他人另行交
      易雞蛋，而八月十八或十九日至被告家中確曾收受五千元，但未要求被告再去
      載運雞蛋，事後多番要求補登載亦遭拒絕等語。關於九十一年八月二十日前一
      、二日告訴人曾至被告家中催討債務，被告配偶曾交付其五千元一節，互核一
      致，堪信為實；但關於告訴人與被告終止雞蛋交易，究否附有現金交易之條件
      ，抑或全然終止，及告訴人八月二十日前一、二日是否同意被告載運該二十三
      箱雞蛋，與事後被告是否拒絕補登帳冊等情，顯然二人所言間有歧異。審諸證
      人甲○○為被告之配偶，或有附議被告之可能性，其證言未可盡信，而無以為
      有利被告之認定；然告訴人係以被告受刑事追訴為目的，是其陳述亦未能逕信
      為實，亦無得遽為不利被告之認定，仍應調查求其他事證。
（四）復徵諸告訴人表示其雞蛋已由他人載運，不可能再與被告交易等語，惟本院訊
      之現今雞蛋交易者之年籍姓名等相關資料，告訴人陳稱：「一個住在高雄姓李
      的人在載，他的電話、住址我不知道，是他自己來載的，他要載蛋之前都會先
      跟我電話聯絡，是他自己來找我說要載蛋，‧‧要透過別人才可以找到他，‧
      ‧」「（問：既然是他自己找來要載蛋，為何還要透過別人找他？）我要去問
      他是誰介紹他來這邊載蛋的。（問：要透過誰去找？）要透過經銷商去問才能
      找到他，我沒辦法直接找到他。」（見本院卷第三六至三七頁），顯示被告對
      於現今與其交易者為何人幾無所悉，且對於就如何與之聯絡，前後所稱亦有差
      異，則告訴人於九十一年八月二十日當時究否已有與其交易雞蛋之人，並非無
      疑。又參諸告訴人自承與被告終止交易前，僅與被告一人交易等語（見本院卷
      第三四頁），若果告訴人並無新交易者，則於正值氣候炎熱之八月間，一旦雞
      蛋存量蓄積未賣出時，確有腐壞之可能；況且，被告該日既交付告訴人五千元
      ，即使如告訴人所稱作為清償前債務，則若再與被告交易該二十三箱，價值約
      五千餘元之雞蛋，既可免除雞蛋腐壞之損失，且與其並無太大擴大損失之虞，
      於此情形下，告訴人再與被告為雞蛋交易，不無可能。
（五）況且，告訴人於九十一年八月九日雖向被告表示須有現金方可再交易，且該日
      之後告訴人仍每日至被告家中收取貨款一節，業經告訴人陳稱在卷（見偵查卷
      第十八頁），則其真意應係被告在其支付現金之額度內可繼續載運雞蛋，而不
      分該現金係支付前帳或現載雞蛋之價金，蓋如支付現載價金仍可載蛋，支付前
      帳反不得繼續載蛋，則被告有現金當然選擇作為現載雞蛋之價金，而不願以此
      支付前帳，且告訴人之所以要求此後交易均以現金為之，無非為免被告積欠貨
      款金額增加，以此而論，益見告訴人在被告日後支付現金之範圍內仍同意被告
      繼續載運雞蛋。
（六）是故，告訴人謂被告積欠其雞蛋交易價款，且九十一年八月二十日二十三箱雞
      蛋價款未付，亦未補登帳冊等情，固然屬實。然因告訴人不無有於九十一年八
      月二十日前一、二日再同意與被告交易之可能性，且被告向告訴人買雞蛋轉賣
      十餘年間，亦曾有載走雞蛋當時未交付價金，亦未登記帳冊，而事後補登載之
    情事存在，則尚難以被告於右揭時地載走該二十三箱雞蛋，未給付價款及登載
      帳冊一節，遽認其有為自己不法所有之意圖。此外，至於告訴人所提出帳單等
      件，均難憑以認定被告有前揭被訴竊盜犯行，復查無其他任何積極證據足以佐
      證被告有上開犯行，既不能證明被告犯罪，自應為被告無罪之諭知。
據上論結，應依刑事訴訟法第三百零一條第一項，判決如主文。
本案經檢察官何克昌到庭執行職務。
中      華      民      國      九十二      年      五      月    六    日
                                      臺灣屏東地方法院刑事第三庭
                                          法  官  洪乙心
右正本證明與原本無異。
如不服本判決應於收受本判決後送達後十日內向本院提出上訴書狀，其未敘述上訴理
由者，並得於提起上訴後十日內向本院補提理由書狀（均須按他造當事人之人數附繕
本 ）「切勿逕送上級法院」
                                          書記官  陳月珍
中      華      民      國      九十二      年    五    月      六      日


司法院資訊處製作；財團法人民間司法改革基金會備份。
